【裁判字號】    91,訴,1824
【裁判日期】    920402
【裁判案由】    毒品危害防制條例
【裁判全文】
臺灣桃園地方法院刑事判決                        九十一年度訴字第一八二四號
    公  訴  人  臺灣桃園地方法院檢察署檢察官
    被      告  丙○○
   選任辯護人  邱鎮北律師
               黃政雄律師
右列被告因違反毒品危害防制條例案件，茲經檢察官提起公訴（九十一年度偵字第一
一四五五號），本院判決如左：
    主  文
丙○○共同販賣第二級毒品，未遂，處有期徒刑肆年，扣案之第二級毒品ＭＤＭＡ伍
拾壹顆（合計淨重拾點伍公克）沒收銷燬之。
    事  實
一、丙○○明知ＭＤＭＡ（俗稱搖頭丸）業經毒品危害防制條例列為第二級毒品，竟
    於民國九十一年六月二十一日二十一時許，在桃園縣桃園市○○○街十四巷口附
    近，因年籍姓名不詳綽號「小高」之成年男子交付第二級毒品ＭＤＭＡ五十一顆
    委其販賣，其竟收受前開第二級毒品ＭＤＭＡ五十一顆。適警方於九十一年六月
    二十一日二十三時許查獲乙○○，警員詢問乙○○尚有何人擁有更多的第二級毒
    品ＭＤＭＡ，乙○○供稱其知丙○○有，乙○○即在警員之授意下，打電話予丙
    ○○，向丙○○要約佯稱欲購買第二級毒品ＭＤＭＡ，丙○○即基於與綽號「小
    高」男子販賣第二級毒品ＭＤＭＡ以營利之共同犯意聯絡，於電話中允諾乙○○
    之要約，二人並相約於九十一年六月二十二日十二時許在桃園縣桃園市○○路特
    易購賣場內交易第二級毒品ＭＤＭＡ，嗣丙○○於約定之時間攜帶ＭＤＭＡ五十
    一顆（合計淨重十三．五公克）在特易購賣場一樓等候，即為警查獲而未遂，並
    當場扣得丙○○持有之第二級毒品ＭＤＭＡ五十一顆。
二、案經桃園縣警察局移送臺灣桃園地方法院檢察署檢察官偵查起訴。
    理  由
一、訊據被告丙○○固坦承持有上開第二級毒品ＭＤＭＡ五十一顆之事實，惟矢口否
    認有販賣第二級毒品ＭＤＭＡ之犯行，辯稱：該毒品係伊向綽號「小高」之男子
    買的，是作為自己施用之用，並非要販賣，九十一年六月二十二日乙○○打電話
    予伊，只是與伊相約見面，並無要交易第二級毒品ＭＤＭＡ之事，伊是因好幾天
    沒有看到證人乙○○，才會去特易購云云。惟查：
（一）證人乙○○於九十一年六月二十一日晚為警查獲，經警員授意，於九十一年六
      月二十二日打電話予被告丙○○表示欲購買第二級毒品ＭＤＭＡ，而與被告相
      約同日十二時許在特易購賣場交易第二級毒品ＭＤＭＡ之事實，業據證人即警
      員甲○○證稱：在九十一年六月二十一日有查獲乙○○，本件是乙○○稱欲購
      毒才釣被告出來，故在特易購賣場查獲等語（見偵卷第二十七頁面）；及證人
      乙○○於本院訊問時證稱：「警察問我有沒有人有更多的搖頭丸，我只知道被
      告有，他問我被告的特徵，我就說給他聽，九十一年六月二十二日中午十二時
      是我跟被告約的，我打電話給被告，約的內容是『我跟他拿搖頭丸』，約在特
      易購賣場等」、「（問：這次為何要打電話跟被告拿？）我知道他身上有。」
      、「（問：跟他拿的價格如何算？）先跟他約，等見面再說。」（見本院九十
      二年一月七日訊問筆錄）等語綦詳。被告雖辯稱證人乙○○僅是與伊相約見面
      ，伊因好幾天沒有看到證人乙○○，才與其相約云云，惟與證人乙○○所述截
      然不符；況其若係因「數日」未見而相約，理應相約於可供長時談天舊之處
      所，惟竟約於販賣日常用品之大賣場，則其所辯顯有悖常情。另辯護意旨雖謂
      ：證人乙○○係因如供出毒品來源因而破獲，可藉以要求寬典而減輕其刑而證
      稱如上云云，惟查證人乙○○於本院訊問時證稱：伊之前並無跟被告拿過搖頭
      丸（見本院同上訊問筆錄）等語，足見被告並非證人乙○○之毒品上游來源，
      乙○○並無法因此獲得毒品危害防制條例第十七條之減刑寬典，則辯護意旨顯
      無可採。
（二）被告於九十一年六月二十二日中午如期依約出現於特易購賣場，且為警當場在
      其身上查獲第二級毒品ＭＤＭＡ五十一顆，該些被告身上所扣之毒品經鑑驗結
      果，確均有第二級毒品ＭＤＭＡ成分，合計淨重十三．五公克之事實，有法務
      部調查局調科壹字第０九一００四八二九一０號檢驗通知書乙紙附卷可稽，益
      證證人乙○○所述應屬實在，是被告斯時係因欲販賣第二級毒品ＭＤＭＡ予乙
      ○○，而攜帶數量高達五十一顆之第二級毒品ＭＤＭＡ，出現在與證人乙○○
      相約交易之地，洵堪認定。
（三）被告雖辯稱：該毒品係伊向綽號「小高」之男子買的，是作為自己施用之用，
      並非要販賣云云。惟查，被告於九十一年六月二十二日偵訊中供稱：「東西（
      指搖頭丸）不是我的，是綽號小高在九十一年六月二十一日晚上九點多於桃園
      市○○○街十四巷口交予我的，他叫我幫他賣，我沒有答應他」、「（問：未
      答應為何要收下？）他叫我先帶著，要我考慮一下，所以我才幫他保管，想說
      碰到面再還他」、「（問：有無施用搖頭丸？）沒有」（見偵卷第十三頁背面
      、第十四頁）等語；又於九十一年七月九日偵訊中供稱：五十一顆毒品是朋友
      小高寄放的，有告知是搖頭丸，小高是在九十一年六月二十一日二十一時在桃
      園市○○○街十四巷附近公園交予伊，先寄放叫伊拿去四季（中正路上）舞廳
      ，再拿給他（指小高），他之前有想叫伊幫他賣，伊未答應等語（見偵卷第二
      十頁至第二十一頁）。又被告於本院訊問時，亦坦承其前述於檢察官偵訊時所
      為之供述，係本於其自由意志而為之陳述（見本院九十二年一月七日、九十二
      年二月十一日訊問筆錄）；再佐以被告與證人乙○○相約交易第二級毒品ＭＤ
      ＭＡ之後，亦立即依約持前開數量高達五十一顆之毒品ＭＤＭＡ前往相約地點
      欲行交易，益證前開數量高達五十一顆之海洛因係綽號小高之男子交付予被告
      委其販賣無訛，則被告已於偵訊時供稱並無施用第二級毒品ＭＤＭＡ之事實，
      嗣於本院訊問時卻又翻稱扣案之第二級毒品ＭＤＭＡ係供自行施用云云，顯係
      飾卸之詞，自難遽採。
（四）被告之警訊筆錄雖記載：「我持有這些搖頭丸是要利用假日的深夜，在桃園市
      ○○路與中正路口的世紀舞廳販賣予不特定人士，一顆搖頭丸是賣新臺幣三百
      元，而這些搖頭丸是我向一名綽號小高所購得的，小高的年籍資料我並不清楚
      ，這些搖頭丸是我於九十一年六月二十一日二十一時，在桃園市○○○街十四
      巷口，以每顆代價二百元向他購買的，而事實上我受僱於小高，每個週末之前
      ，他都會拿搖頭丸給我，要我幫他販賣，而我也幫他販賣不只一次」等語，惟
      被告抗辯稱：警訊筆錄是警員寫完筆錄叫伊照唸，警員當時有恐嚇伊若不承認
      販賣，要連伊女友一起辦等語，經傳訊被告女友即證人丁○○亦證稱：「當時
      我坐在被告訊問的桌子旁邊，我有聽到訊問的過程」、「警察是先問完問題，
      再寫筆錄，叫被告再照筆錄上的念一次」、「（問：被告念的內容跟之前警察
      問他問題時，他回答的內容是否相同？）有些不一樣。」、「（問：警察有無
      對被告威嚇？刑求？）警察說被告如果不承認他有販賣，就要連我一起辦。」
      等語（見本院九十二年二月十一日訊問筆錄）。經本院當庭勘驗被告之警訊錄
      音帶，警員與被告問答之速度甚快，非似一邊做筆錄一邊錄音之情形（見本院
      同上筆錄）。按依刑事訴訟法第一百條之二準用同法第一百條之一第一項之規
      定，司法警察（官）詢問犯罪嫌疑人，除有急迫情況且經記明筆錄者外，亦應
      全程連續錄音，必要時，並應全程連續錄影。本件被告之警訊筆錄既非全程連
      續錄音，且被告爭執其前開警訊筆錄之製作係遭警員恐嚇，亦有證人丁○○為
      證，則上開警訊筆錄內被告自白之任意性即值堪疑，本院爰不依此作為本件證
      據，附此敘明。然被告排除此項證據，依前述（一）、（二）、（三）之理由
      ，仍足堪認其有販賣第二級毒品ＭＤＭＡ予證人乙○○惟因為警逮捕而未能遂
      行其販賣犯行之事實。
（五）綜上各情，被告販賣第二級毒品ＭＤＭＡ之犯行，事證明確，其所辯不足採信
      ，犯行堪以認定。
二、按偵查犯罪之官員用以逮補犯罪人之手段，有先教唆其犯罪，俟其著手於實行即
    逕行加以逮捕之方法，此稱之為「Agent Provocateur」即所謂陷害教唆，依此
    方式查獲之犯罪，受誘發而實行犯罪行為之人有無罪責，依其犯罪之性質，外國
    亦有認係合法之立法例（例如日本麻藥取締法第五十八條等）者，於該情形行為
    人既已著手於犯罪之實行，因發生意外之障礙，而未能達成預期之犯罪結果，自
    應令其負未遂之責（最高法院八十七年度台上字第三二０六號判決、九十年度台
    上字第四０三八號判決、九十一年度台上字第一五七八號判決意旨參照）。本件
    被告與證人乙○○已約定時、地欲交易第二級毒品ＭＤＭＡ，雖欲交易之數量及
    金額尚未具體約定，但被告已依證人乙○○之電話要約攜第二級毒品ＭＤＭＡ至
    特易購欲行交易，難謂無販賣毒品之故意，且應認其已著手實施販賣第二級毒品
    之犯行，惟因該次犯行係因證人乙○○配合警員查緝而向被告佯稱欲購買，證人
    乙○○並無購買毒品之真意，加以被告該次販賣毒品之犯行，係在警方人員嚴密
    監控下，事實上不能真正完成買賣毒品之行為，毒品亦尚未交付予證人乙○○，
    是自難認該次販賣犯行業已達既遂之階段，而應認係屬未遂階段。是核被告丙○
    ○所為，係犯毒品危害防制條例第四條第五項、第二項之販賣第二級毒品未遂罪
    。公訴人於事實欄雖認被告係「意圖營利」以每顆二百元之價格向「小高」購入
    第二級毒品ＭＤＭＡ五十一顆後持有云云，惟查並無任何積極證據足證被告係「
    意圖營利而販入」第二級毒品ＭＤＭＡ、或以「每顆二百元之價格」向「小高」
    「販入」第二級毒品ＭＤＭＡ之事實，且公訴人雖認被告係犯毒品危害防制條例
    第五條第二項之意圖販賣而持有第二級毒品罪嫌云云，惟查被告嗣既進而著手與
    證人乙○○相約交易第二級毒品ＭＤＭＡ，且已依證人乙○○之電話要約攜第二
    級毒品ＭＤＭＡ至特易購欲行交易，則其意圖販賣而持有第二級毒品ＭＤＭＡ之
    行為，實已進而進入著手販賣第二級毒品ＭＤＭＡ行為之階段程度，起訴書之犯
    罪事實欄亦已載明「丙○○持有上開毒品欲與人交易」之事實，是公訴人起訴法
    條尚有未洽，惟起訴事實相同，起訴法條應予變更。被告與綽號「小高」之成年
    男子間有犯意聯絡、行為分擔，為共同正犯。被告意圖販賣而持有第二級毒品Ｍ
    ＤＭＡ之低度行為，應為販賣第二級毒品ＭＤＭＡ之高度行為所吸收，不另論罪
    。又被告雖已著手實施販賣第二級毒品之犯行，因發生外界障礙，不能發生預期
    之犯罪結果，欠缺不法構成要件之實現而不遂，為未遂犯，爰依刑法第二十六條
    前段之規定，按既遂犯之刑度減輕其刑。爰審酌被告年僅十九歲，竟為圖牟利即
    販賣具成癮性、嚴重影響青少年健康之第二級毒品ＭＤＭＡ，足見其是非觀念偏
    差；又其販賣毒品行為造成毒品泛濫，嚴重戕害青少年的身心健康，若忽視其販
    賣散布毒品行為之危害嚴重性，對國家未來及青少年前途發展影響至鉅，及並審
    酌其犯後態度等一切情狀，對被告量處如主文所示之刑。至扣案之第二級毒品Ｍ
    ＤＭＡ五十一顆（合計淨重十三．五公克），應依毒品危害防制條例第十八條第
    一項前段之規定，沒收銷燬之。
據上論斷，應依刑事訴訟法第二百九十九條第一項前段、第三百條，毒品危害防制條
例第四條第五項、第二項、第十八條第一項前段，刑法第十一條前段、第二十八條、
第二十六條前段，判決如主文。
本案經檢察官何祖舜到庭執行職務。
中      華      民      國      九十二    年       四       月    二    日
                                臺灣桃園地方法院刑事第六庭
                                    法  官  林  曉  芳
右正本證明與原本無異。
如不服本判決，應於判決送達後十日內向本院提出上訴狀( 應附繕本 )，上訴於
臺灣高等法院。
                                    書記官  巫  孟  蓉
中      華      民      國      九十二    年       四       月    二    日
 附論罪科刑依據之法條
毒品危害防制條例第四條
製造、運輸、販賣第一級毒品者，處死刑或無期徒刑；處無期徒刑者，得
併科新台幣一千萬元以下罰金。
製造、運輸、販賣第二級毒品者，處無期徒刑或七年以上有期徒刑，得併
科新台幣七百萬元以下罰金。
製造、運輸、販賣第三級毒品者，處五年以上有期徒刑，得併科新台幣五
百萬元以下罰金。
製造、運輸、販賣專供製造或施用毒品之器具者，處一年以上七年以下有
期徒刑，得併科新台幣一百萬元以下罰金。
前四項之未遂犯罰之。
毒品危害防制條例第十八條
查獲之毒品及專供製造或施用毒品之器具，不問屬於犯人與否，均沒收銷
燬之。但合於醫藥或研究之用者，得不予銷燬。
前項合於醫藥或研究用毒品或器具之管理辦法，由法務部會同行政院衛生
署定之。


司法院資訊處製作；財團法人民間司法改革基金會備份。
